【裁判字號】    98,交聲,225
【裁判日期】    990125
【裁判案由】    違反道路交通管理處罰條例聲明異議
【裁判全文】
臺灣雲林地方法院交通事件裁定         98年度交聲字第225號
移送機關即
原處分機關  交通部公路總局嘉義區監理所
異  議  人
即受處分人  甲○○
上列異議人即受處分人因違反道路交通管理處罰條例案件，對於
交通部公路總局嘉義區監理所雲林監理站98年10月21日所為之裁
決處分（原處分案號：嘉監裁字第裁70-KAE112245號），聲明異
議，本院裁定如下：
    主  文
原處分關於罰鍰新臺幣肆萬伍仟元部分撤銷。
上開罰鍰撤銷部分，甲○○汽車駕駛人，駕駛汽車經測試檢定酒
精濃度超過標準，處罰鍰新臺幣貳萬伍仟元。
    理  由
一、原處分意旨略以：異議人即受處分人甲○○於民國97年6 月
    12日21時43分許，駕駛車牌號碼GOP-852 號重型機車行經雲
    林縣北港鎮府番里175 之50號前，經雲林縣警察局北港分局
    北辰派出所警員攔檢盤查，測得呼氣中酒精濃度達0.80MG/L
    ，超過標準值0.55MG/L，嗣於緩起訴處分期間屆滿後，經原
    處分機關即交通部公路總局嘉義區監理所以其違規事實屬實
    ，依照道路交通管理處罰條例第35條第1 項第1 款、第67條
    之規定，裁處異議人罰鍰新臺幣（下同）45,000元，自98年
    10月15日起得重新考領駕駛執照，並施以道路安全講習（罰
    鍰限於98年11月20日以前繳納，講習日期由辦理講習機關另
    行通知）。
二、聲明異議意旨略以：異議人於97年6 月12日之酒駕案件，經
    臺灣雲林地方法院檢察署（下稱雲林地檢署）檢察官因考量
    異議人為初犯、品性良好等等，故命繳納公益金20,000元，
    已繳納完畢，但日前接到交通部公路總局嘉義區監理所之裁
    決書，仍裁處異議人繳納罰鍰45,000元，希望法官能體諒因
    受金融風暴之影響，異議人目前休無薪假，致薪水減少，加
    上尚有母親及家庭須扶養，經濟實在拮据，無法繳納罰金，
    再者，之前也已繳納公益金20,000元，爰就罰緩45,000元部
    分，請求裁定不罰等語。
三、按汽車（包括機器腳踏車）駕駛人飲用酒類或其他類似物後
    ，其吐氣所含酒精濃度超過每公升0.25毫克，不得駕車；駕
    駛汽車（包括機器腳踏車）經測試檢定酒精濃度超過標準，
    處汽車駕駛人罰鍰15,000元以上60,000元以下，並當場移置
    保管該汽車及吊扣駕駛執照1 年，道路交通安全規則第114
    條第2 款、第2 條第1 款、道路交通管理處罰條例第35條第
    1 項第1 款、第3 條第8 款分別定有明文。次按一行為同時
    觸犯刑事法律及違反行政法上義務規定者，依刑事法律處罰
    之。但其行為應處以其他種類行政罰或得沒入之物而未經法
    院宣告沒收者，亦得裁處之。又本法所稱其他種類行政罰，
    指下列裁罰性之不利處分：一限制或禁止行為之處分：限制
    或停止營業、吊扣證照、命令停工或停止使用、禁止行駛、
    禁止出入港口、機場或特定場所、禁止製造、販賣、輸出入
    、禁止申請或其他限制或禁止為一定行為之處分，此為94年
    2 月5 日公布、95年2 月5 日施行之行政罰法第26條第1 項
    、第2 條第1 款所明定。究其立法目的，一行為同時觸犯刑
    事法律及違反行政法上義務規定時，由於刑罰與行政罰同屬
    對不法行為之制裁，而刑罰之懲罰作用較強，故依刑事法律
    處罰，即足資警惕時，實無一事二罰再處行政罰之必要，且
    刑事法律處罰，由法院依法定程序為之，較符合正當法律程
    序，應予優先適用，但罰鍰以外之沒入或其他種類行政罰，
    因兼具維護公共秩序之作用，為達行政目的，行政機關仍得
    併予裁處。
四、經查：
  (一)本案異議人就原處分所示罰鍰部分聲明異議，另就98年10月
    15日起得重新考領駕駛執照及道安講習部分，並未提出異議
    ，觀之異議人之聲明異議狀載：「……日前接到監理所的裁
    決書，仍需繳納罰鍰45,000元，因對此判決有異議……經濟
    實在拮据，很難有多餘的錢繳納罰金，且之前也已經繳納公
    益金20,000 元 ，望請法官能裁定不罰……」等語可明，是
    本件異議之範圍應僅為原處分所示罰鍰45,000元部分，對於
    異議人自98年10月15日起得重新考領駕駛執照日期及道安講
    習部分，本院無庸審酌，合先敘明。
  (二)異議人於97年6 月12日17、18時許，在雲林縣斗六市工業區
    附近友人住處飲用啤酒後，已不能安全駕駛動力交通工具，
    竟仍騎乘車牌號碼號GOP-852 號重型機車。嗣於同日21時43
    分許，行經雲林縣北港鎮府番里175 之50號處，經雲林縣警
    察局北港分局北辰派出所員警攔檢測得呼氣中酒精濃度達0.
    80MG/L，以其有違反道路交通管理處罰條例第35條第1 項第
    1 款規定之行為，當場製單舉發等情，為異議人所不否認，
    並有移送機關98年10月15日嘉監裁字第裁70-KAE112245 號
    裁決書、98年10月21日嘉監裁字第裁70-KAE112245號裁決書
    在卷可稽，應堪認定。
  (三)異議人因上開交通違規事件，同時亦涉犯刑法第185 條之3
    服用酒類致不能安全駕駛動力交通工具而駕駛罪嫌，經警移
    送雲林地檢署檢察官偵辦，並由該署檢察官於97年6 月25日
    以97年度偵字第3192號為緩起訴處分，命異議人於緩起訴處
    分書確定後3 個月內，向「臺灣更生保護會雲林分會」支付
    20,000元，異議人並已依檢察官之命令於97年10月13日繳納
    完畢，緩起訴期間於98年7 月10日屆滿未經撤銷等情，有臺
    灣雲林地方法院檢察署檢察官97年度偵字第3192號緩起訴處
    分書、財團法人臺灣更生保護會雲林分會97年11月3 日雲更
    保字第568 號函、臺灣高等法院被告前案紀錄表等附卷足憑
    ，是該緩起訴處分已發生實質確定力。
  (四)按檢察官依刑事訴訟法第253 條之2 第2 項規定為緩起訴處
    分，命被告向指定之公益團體支付一定之金額，應得被告之
    同意。依此，檢察官課以被告此等負擔雖非「刑罰」，但此
    類「特殊的處遇措施」，性質上已屬實質的制裁，且造成被
    告財產之損失。因之檢察官所為對於受處分人之緩起訴處分
    ，既已產生實質制裁之效果，本於行政罰法第26條所揭示之
    「一事不二罰」原則，自無於該緩起訴處分期滿未經撤銷後
    ，再課予罰鍰，於理甚明。從而，原處分機關對異議人上開
    酒後駕車違規行為，逕為裁處罰鍰45,000元部分，就罰緩
    20,0 00 元部分，即有一行為同時遭到刑事處罰及行政裁罰
    之雙重不利益，核與行政罰法第26條第1 項規定意旨有違，
    難認允當。又異議人所支付之緩起訴處分金僅20,000元，未
    達道路交通管理處罰條例第92條第3 項所訂最低罰鍰基準規
    定（依違反道路交通管理事件統一裁罰基準表之規定，機器
    腳踏車駕駛人違反道路交通管理處罰條例第35條第1 項第1
    款之規定，其吐氣所含酒精濃度超過每公升0.55毫克以上者
    ，應裁處之最低罰鍰為45,000元），則依處罰條例第35條第
    8 項之規定，異議人仍有繳納不足最低罰鍰之部分（即罰鍰
    25,000 元 ）之義務。至於原處分裁罰異議人就得重新考領
    駕駛執照之日期，並施以道安講習部分，與異議人緩起訴處
    分所繳納之處分金無涉，無一事不兩罰之適用，自屬合法正
    當，附此敘明。
五、綜上所述，原處分有關罰鍰45,000元部分，有行政罰法第26
    條第1 項前段「一事不二罰」規定之適用，異議人就此部分
    提起異議，為有理由，應將原處分關於罰鍰45,000元部分撤
    銷，並依道路交通管理處罰條例第35條第1 項第1 款、第8
    項規定，參照違反道路交通管理事件統一裁罰基準，扣除異
    議人支付之緩起訴處分金20,000元後，自為裁定諭知如主文
    第2 項所示之罰鍰，以資適法。
六、依道路交通管理處罰條例第87條第2 項，道路交通案件處理
    辦法第20條前段，裁定如主文。
中    華    民    國    99    年    1     月    25    日
                  刑事第六庭    法  官  陳佩怡
以上正本證明與原本無異
如不服本裁定，應於裁定送達後5 日內向本院提出抗告狀（須附
繕本）。
                                書記官  林佳慧
中    華    民    國    99    年    1     月    25    日

司法院資訊處製作；財團法人民間司法改革基金會備份。
